ACORDAO-COMPLETO-2555003

ACÓRDÃO 7553/2022 ATA 37/2022 - PRIMEIRA CÂMARA

VISTOS, relatados e discutidos estes autos de embargos de declaração opostos por Joseph Wallace Faria Bandeira, contra o Acórdão 3898/2022-TCU-Primeira Câmara,
ACORDAM os Ministros do Tribunal de Contas da União, reunidos em sessão da Primeira Câmara, diante das razões expostas pelo relator, em:
9.1. conhecer dos embargos de declaração para, no mérito, rejeitá-los;
9.2. dar ciência deste acórdão ao embargante e aos demais interessados.

Embargos de declaração interposto por Joseph Wallace Faria Bandeira contra o Acórdão 3898/2022  TCU  1ª Câmara.

Primeira Câmara

Prefeitura Municipal de Juazeiro - BA.

3. Interessados/Responsáveis/Recorrentes:
3.1. Interessado: Superintendência Estadual da Funasa Na Bahia (26.989.350/0017-83).
3.2. Responsáveis: Consiste Engenharia Limitada (02.194.685/0001-80); Joseph Wallace Faria Bandeira (XXX.516.025-XX).
3.3. Recorrente: Joseph Wallace Faria Bandeira (XXX.516.025-XX)..

13.1. Ministros presentes: Vital do Rêgo (na Presidência), Walton Alencar Rodrigues (Relator), Benjamin Zymler e Jorge Oliveira.
13.2. Ministros-Substitutos presentes: Augusto Sherman Cavalcanti e Weder de Oliveira.

WALTON ALENCAR RODRIGUES

Ministro Walton Alencar Rodrigues.

Trata-se de embargos de declaração opostos por Joseph Wallace Faria Bandeira (peça 117) , contra o Acórdão 3898/2022-TCU-Primeira Câmara, transcrito a seguir:
VISTOS, relatados e discutidos estes autos de recursos de reconsideração interposto por Joseph Wallace Faria Bandeira, em face do Acórdão 13718/2019-TCU-Primeira Câmara; 
ACORDAM os Ministros do Tribunal de Contas da União, reunidos em sessão da Primeira Câmara, diante das razões expostas pelo relator e com fundamento nos artigos 32, inciso I, e 33 da Lei 8.443/1992, em: 
9.1. conhecer do recurso de reconsideração e, no mérito, negar-lhe provimento;
9.2. dar ciência desta deliberação ao recorrente e aos demais interessados;
Alega que teria havido as seguintes omissões:
a) Omissão quanto à existência de decisão judicial nos autos da ação anulatória nº 1050170-75.2020.4.01.3400 que determinou a suspensão dos efeitos do acórdão nº 13.178/2009;
b) Omissão quanto à análise da responsabilidade pelo convênio do gestor subsequente ao ora embargante;
c) Omissão quanto a dificuldade em reaver os documentos que comprovam o cumprimento do objeto, após lapso temporal de 19 (dezenove) anos;
d) Omissão quanto ao prazo de 05 anos para armazenagem dos documentos;
Por fim, requer que os embargos sejam conhecidos e providos para determinar a "sustação do TC. Processo 017.763/2016-9 até julgamento final do mérito da Ação Anulatória de nº 1050170-75.2020.4.01.3400" ou, alternativamente, a suspensão dos efeitos da decisão recorrida ou, por último, para considerar regulares com ressalvas as contas do embargante.

Romeu Ramos Moreira Junior (48.522/OAB-BA), Renata Silva Alves (35.288/OAB-BA) e outros, representando Joseph Wallace Faria Bandeira.

Procurador Marinus Eduardo De Vries Marsico.

EMBARGOS DE DECLARAÇÃO. CONHECIMENTO. AUSÊNCIA DE OMISSÃO. NÃO PROVIMENTO.

TOMADA DE CONTAS ESPECIAL (TCE)

Secretaria de Recursos (Serur); Secretaria de Controle Externo de Tomada de Contas Especial (SecexTCE).

Trata-se de embargos de declaração opostos por Joseph Wallace Faria Bandeira (peça 117) , contra o Acórdão 3898/2022-TCU-Primeira Câmara, que negou provimento ao recurso de reconsideração interposto pelo embargante.
Conheço dos embargos de declaração, por atenderem aos requisitos atinentes à espécie.
Nos embargos, alega-se que haveria as seguintes omissões:
a) omissão quanto à existência de decisão judicial nos autos da ação anulatória nº 1050170-75.2020.4.01.3400 que determinou a suspensão dos efeitos do acórdão nº 13.178/2009;
b) omissão quanto à análise da responsabilidade pelo convênio do gestor subsequente ao ora embargante;
c) omissão quanto a dificuldade em reaver os documentos que comprovam o cumprimento do objeto, após lapso temporal de 19 (dezenove) anos;
d) omissão quanto ao prazo de 5 anos para armazenagem dos documentos;
Quanto à referida ação judicial, há manifestação expressa no voto, no seguinte sentido: "a decisão judicial apenas suspendeu os efeitos do acórdão recorrido, em nada impedindo que o TCU, em sede administrativa, conclua o julgamento de mérito do presente recurso".
Não há que se falar, portanto, em omissão. Esclareço, ainda assim, que, enquanto vigente a decisão judicial mencionada pelo recorrente, a decisão embargada não produzirá efeitos.
A decisão também se manifestou expressamente acerca da responsabilidade do embargante, quando se afirmou que "os pagamentos realizados em 2004 comprometem a defesa do ex-prefeito, porquanto caracteriza que houve pagamento antecipado sem a exigência de garantias".
No que tange ao longo decurso temporal, o voto acolheu expressamente o pronunciamento do Ministério Público como suas razões de decidir. Em tal pronunciamento, o Parquet deixou claro que essa questão já havia sido avaliada anteriormente, o que justificou o reconhecimento da prescrição da pretensão punitiva. 
Contudo, ainda que o tema não tivesse sido objeto de expressa manifestação, em nada alteraria a decisão, uma vez que, na verdade, a notificação inicial do embargante ocorreu em maio de 2009, antes, portanto, de 5 anos após o fim de seu mandato.   
Por fim, o recurso narra que o prazo de 5 anos para armazenagem dos documentos teria sido tratado no voto, porém com "argumento falho", evidenciando tratar-se de tentativa de rediscussão do mérito, o que é vedado em sede de declaratórios. 
Assim, os embargos de declaração devem ser rejeitados.
Nesses termos, não havendo omissão, obscuridade ou contradição no Acórdão recorrido, rejeito os presentes embargos e Voto no sentido de que o Tribunal acolha a minuta de acórdão que submeto à deliberação deste Colegiado.
TCU, Sala das Sessões, em 18 de outubro de 2022.
WALTON ALENCAR RODRIGUES 
Relator